【裁判字號】    98,交聲,1849
【裁判日期】    990331
【裁判案由】    交管條例聲異
【裁判全文】
臺灣板橋地方法院交通事件裁定        98年度交聲字第1849號
原處分機關  交通部公路總局臺北區監理所
異  議  人  丙○○
即受處分人
上列異議人因違反道路交通管理處罰條例案件，對於交通部公路
總局臺北區監理所中華民國98年7 月8 日所為之處分（北監營裁
字第裁40-A00YMZ524號）聲明異議，本院裁定如下：
    主  文
原處分撤銷。
丙○○不罰。
    理  由
一、原處分機關處分意旨略以：異議人即受處分人丙○○於民國
    98年5 月2 日14時許，駕駛車牌號碼881 －FA號營業大客車
    ，行經臺北市○○路與松隆路口，因有「在多車道不依規定
    駕車者（變換車道未讓直行車先行且未注意安全距離）」之
    交通違規，經臺北市政府警察局信義分局警員填製臺北市政
    府警察局掌電字第A00YMZ524 號舉發違反道路交通管理事件
    通知單（下稱「舉發通知單」）舉發。嗣經原處分機關認定
    確有上開交通違規情事，乃依道路交通管理處罰條例第45條
    第4 款規定，裁處異議人罰鍰新臺幣（下同）900 元，並依
    同條例第63條第1 項第1 款（原處分漏載「第1 款」）規定
    ，記違規點數1 點等語。
二、聲明異議意旨略以：異議人係行駛在直行之幹道上，前方並
    無車輛，本件事故之發生，應係後車未禮讓前車及幹道車先
    行而生，異議人當時已過十字路口中心，並無任意變換車道
    之違規行為。爰為此聲明異議，請求撤銷原處分等語。
三、按汽車駕駛人，爭道行駛，在多車道不依規定駕車，處新臺
    幣600 元以上1800元以下罰鍰，並記違規點數1 點。道路交
    通管理處罰條例第45條第4 款、第67條第1 項第1 款分別定
    有明文。
四、經查：
(一)、異議人於98年5 月2 日14時許，駕駛車牌號碼881 －FA號營
    業大客車，行經臺北市○○路與松隆路口時，與車牌號碼28
    62－HH號租賃小客車發生擦撞之事實，業據異議人於警詢時
    及本院訊問時均供承明確，亦據證人即車牌號碼2862－HH號
    租賃小客車駕駛人乙○○於警詢時及本院訊問時均證述在卷
    ，並有臺北市政府警察局信義分局98年8 月11日北市警信分
    交字第09832005700 號函所附道路交通事故調查報告表、道
    路交通事故補充資料表、道路交通事故當事人登記聯單、道
    路交通事故現場圖各1 紙、現場暨車損照片6 張在卷可稽，
    堪以認定。次查，異議人於警詢時陳稱：當時伊係沿基隆路
    1 段南向北平面道行駛第4 車道等語（見本院卷宗第27頁）
    ，亦於本院訊問時陳稱：那裡總共有5 個車道，伊行駛在外
    側數來第2 車道等語（見本院卷宗第36頁）。復參酌道路交
    通事故現場圖1 紙及現場空拍照片（北往南方向拍攝）1 張
    可知（見本院卷宗第46頁、第49頁上方照片），基隆路南往
    北方向進入松隆路交岔口前，共有5 車道，左邊2 車道係地
    下車道，右邊3 車道係平面車道，足見異議人於警詢時所稱
    之第4 車道應係指5 車道中左邊數來第4 車道，與異議人於
    本院訊問時所稱右邊數來第2 車道相同（下稱「平面中間車
    道」）。且觀諸卷附現場照片可知（見本院卷宗第49頁下方
    照片），該平面中間車道係直行車道，至為明確。再查，證
    人林建成於警詢時陳稱：當時伊係沿基隆路1 段南往北方向
    之平面車道行駛第3 車道等語（見本院卷宗第28頁），亦於
    本院訊問時結證稱：伊當時應該是行駛在平面車道的最內側
    車道等語（見本院卷宗第69頁反面）。復參酌上開道路交通
    事故現場圖及現場空拍照片可知，證人林建成於警詢時所稱
    之第3 車道應係指5 車道中左邊（或右邊）數來第3 車道，
    與證人林建成於本院訊問時所稱平面車道的最內側車道相同
    （下稱「平面內側車道」）。從而，異議人及證人林建成進
    入上開交岔路口前，分別係沿基隆路1 段由南往北方向行駛
    在平面中間車道及平面內側車道，均堪認定。
(二)、又上開路口交通號誌第1 時相時，平面中間車道號誌顯示綠
    燈可直行至南京東路，平面內側車道號誌顯示左彎至環東大
    橋；第2 時相時，平面中間車道號誌仍顯示綠燈可直行至南
    京東路，平面內側車道號誌則顯示紅燈禁止通行，至第3 、
    4 時相時，平面中間車道及平面內側車道之號誌均顯示為紅
    燈禁止通行等情，此觀路口交通號誌運轉圖、臺北市交通管
    制工程處98年9 月2 日北市交工控字第09832933200 號書函
    各1 份附卷可參（見本院卷宗第48頁、第56至58頁）。由此
    可知，平面內側車道無論在任何時相中，均不得直行往南京
    東路方向，至為明確，此亦經證人即現場處理交通事故之警
    員甲○○於本院訊問時結證屬實（見本院卷宗第38頁），復
    據臺北市交通管制工程處以98年10月27日北市交工控字第09
    833805300 號書函函覆在卷（見本院卷宗第65至66頁）。是
    綜觀上情，本件交通事故無法排除係因證人林建成駕駛租賃
    小客車行至上開路口時，未依號誌行駛，沿平面內側車道違
    規往南京東路方向直行平面道路，致撞擊異議人所駕駛位於
    右側之營業大客車而造成，殆無疑義。至異議人雖於本院訊
    問時自承駕車行經上開路口時有靠左行駛等語（見本院卷宗
    第36頁反面），惟所謂靠左行駛之幅度為何？是否已達變換
    車道之程度？均無法由卷內證據得到佐證。況本件交通事故
    既已無法排除係因證人林建成違規駕車撞擊所致，當亦無法
    以交通事故發生時異議人駕駛之營業大客車位於右側，即以
    此反推異議人有向左變換車道之事實。
六、綜上所述，異議人辯稱其依規定行駛於幹道，並無變換車道
    未讓直行車先行亦無未注意安全距離等語，當非全然無據。
    此外，復查無其他證據足認異議人確有在多車道不依規定駕
    車之違規事實，尚難遽認異議人有此違規行為，揆諸前揭說
    明，自應從有利異議人之認定。原處分機關逕為裁罰，其處
    分尚有未洽，本件聲明異議為有理由，自應由本院撤銷原處
    分，另諭知異議人不罰，以資審慎。
七、據上論斷，應依應依道路交通管理處罰條例第87條第2 項，
    道路交通案件處理辦法第20條前段，裁定如主文。
中    華    民    國    99    年    3     月    31    日
                  交通法庭    法  官    賴彥魁
上列正本證明與原本無異。
如不服本裁定，應於裁定送達後5 日內敘明抗告理由，向本院提
出抗告狀。
                              書記官    楊文祥
中    華    民    國    99    年    3     月    31    日

司法院資訊處製作；財團法人民間司法改革基金會備份。
